臺灣宜蘭地方法院刑事判決
111年度易字第86號
公  訴  人  臺灣宜蘭地方檢察署檢察官
被      告  林素玲


選任辯護人  吳振東律師
上列被告因公共危險案件，經檢察官聲請以簡易判決處刑（110
年度偵字第4323號），本院受理後（原案號：110年度簡字第732
號），認不宜以簡易判決處刑，改依通常程序審理，判決如下：
    主  文
林素玲無罪。
    理  由
一、公訴意旨略以：被告林素玲自民國107年1月向蕭智仁承租位
    於宜蘭縣○○市○○路000號、125號2樓之108之建物(南館市場
    內)，作為販售生鮮食品之營業場所，本應具有防止火災危
    險源起火，對危險源有監督控管義務，其應注意用電之安全
    ，以免火災之發生，且依當時情形，並無不能注意之情事，
    因使用冰箱之電器用品之電源線受電弧燒熔，而於110年4月
    22日21時8分許，在上開地點引起火災，致前開建物之天花
    板、無熔絲斷路器、及被告所有之冰箱、冷凍櫃等物燒燬，
    致生公共危險。嗣於同日21時57分許，由宜蘭縣政府消防局
    宜蘭分隊獲報趕往救災撲滅，並經宜蘭縣政府消防局進行火
    災原因調查鑑定後，始悉上情。因認被告涉犯刑法第174條
    第3項前段之失火燒燬現未有人所在之他人所有建築物、同
    法第175條第3項之失火燒燬住宅、建築物及供公眾運輸之交
    通工具以外之物罪嫌等語。
二、按犯罪事實應依證據認定之，無證據不得認定犯罪事實；又
    不能證明被告犯罪者，應諭知無罪之判決，刑事訴訟法第15
    4條第2項、第301條第1項分別定有明文。次按認定犯罪事實
    所憑之證據，雖不以直接證據為限，間接證據亦包括在內，
    然而無論直接證據或間接證據，其為訴訟上之證明，須於通
    常一般之人均不致有所懷疑，而得確信其為真實之程度者，
    始得據為有罪之認定，倘其證明尚未達到此一程度，而有合
    理之懷疑存在，無從使事實審法院得有罪之確信時，即應為
    被告無罪之判決（最高法院76年台上字第4986號判決意旨參
    照）。再按檢察官就被告犯罪事實，應負舉證責任，並指出
    證明之方法，刑事訴訟法第161條第1項亦有明文規定。因此
    ，檢察官對於起訴之犯罪事實，應負提出證據及說服之實質
    舉證責任；倘其所提出之證據，不足為被告有罪之積極證明
    ，或其闡明之證明方法，無從說服法官以形成被告有罪之心
    證，基於無罪推定之原則，自應為被告無罪判決之諭知（最
    高法院92年台上字第128號判決意旨參照）。
三、公訴意旨認被告林素玲涉犯上開失火罪嫌，無非係以被告之
    供述、宜蘭縣政府消防局110年5月11日火災原因調查鑑定書
    等為其主要論據。訊據被告固坦承自107年1月即向蕭智仁承
    租位於宜蘭縣○○市○○路000號、125號2樓之108之建物，作為
    販售生鮮食品之營業場所，且在上開建物內使用冰箱之事實
    ，惟堅詞否認有何失火燒燬現未有人所在之他人所有建築物
    、以及失火燒燬住宅、建築物及供公眾運輸之交通工具以外
    之物等犯行，並辯稱：我只有一台冰箱，電線不可能超載，
    有可能是電線本身老舊，沒有維護好，我認為火災發生不是
    我的責任等語；另其辯護人則以火災現場物品配置圖所示冷
    凍櫃1跟冷凍櫃2是接不同的電源，冷凍櫃1是接被告自己店
    面的電源，冷凍櫃2是接125號之53店家的電源，被告只是按
    一般正常的使用，應無電量過載的問題等語置辯。經查：
（一）被告自107年1月間起即向蕭智仁承租位於宜蘭縣○○市○○路
      000號、125號2樓之108之建物，並在該處置放冰箱，作為
      販售生鮮食品之營業場所，嗣於110年4月22日21時8分許
      ，上開建物發生火災，且因火勢影響，致上開107號建物
      之西北側、東北側、東南側上方木樑呈現碳化、龜裂，西
      南側上方木樑呈現碳化、龜裂、燒細，以及部分天花板水
      泥披覆呈現積碳、剝落之情形，已影響建築物之主要結構
      ，而125號2樓之108（即107號樓上）亦受有水泥披覆呈現
      燻黑、積碳、剝落不等程度燻燒等事實，業據被告坦認在
      卷，並有宜蘭縣政府消防局110年5月11日火災原因調查鑑
      定書1份（含火災原因調查鑑定書摘要、火災現場勘察紀
      錄及原因研判、宜蘭縣政府消防局宜蘭分隊火災出動觀察
      紀錄、談話筆錄、內政部消防署火災證物鑑定報告各1份
      、火災現場平面圖及物品配置表9張、火災現場照片106張
      ）在卷可稽（警卷第5至97頁），是此部分事實，首堪認
      定。
（二）復參以上開火災原因調查鑑定書，可知本案火災起火戶、
      起火處及原因，經宜蘭縣政府消防局勘察後，綜合現場燃
      燒後狀況、火流延燒路徑、燒損程度事實、關係人談話筆
      錄供述等分析，認係宜蘭縣○○市○○路000號為最先起火戶
      ，起火處為上開107號建物西南側，惟現場勘察，清理起
      火處附近遺留之電源銅線，西南側附近為第1採證處，採
      集電源銅線為證物1，經內政部消防署鑑定結果，證物1：
      熔痕巨觀及微觀特徵與導線受電弧燒熔所造成之通電痕相
      同（如內政部消防署110年5月7日消署調字第1100900186
      號函，火災證物鑑定報告鑑定案件編號第0000000號），
      導線並有受電弧燒熔所造成之通電痕，研判當時可能因電
      源銅線受電弧燒熔引燃附近塑膠及紙張材質等可燃物而引
      起火災，故認本案以因電氣因素引起火災的可能性較大等
      情，亦堪以認定。
（三）又據證人即本案火災原因調查鑑定之承辦人翁樸彬於本院
      審理時證稱：（問：【提示警卷第7至24頁之宜蘭縣政府
      消防局火災原因調查鑑定書並告以要旨】你的最後結論提
      到「本案以因電氣因素引起火災的可能性較大」，是否是
      以排除法來認定？)是；鑑定所提到「電弧燒熔」是表示
      電線是在通電中短路或過熱就會造成高溫，使電線熔掉，
      受損部位產生球形形狀（詳如警卷第28、29頁照片）；電
      線造成「電弧燒熔」的現象，有可能電線本身有受損、摺
      痕或老鼠去咬，或電線老舊、裝潢等外力破壞的情形，亦
      即電線有破壞到就可能造成「電弧燒熔」，我有去現場勘
      驗，「電弧燒熔」現象的電線處，是否有插座我不清楚，
      但在我們清理的地方有一些「電弧燒熔」的電線掉下來，
      都是一些「絞線」，這不是電器的電線，是建築物的電線
      ，是後來外加的或原來就設計的電線，我不清楚；（問：
      【提示警卷第24頁並告以要旨】結論提及「起火原因以因
      電氣因素引起火災的可能性較大」，其中「電氣因素」可
      能包括哪些事情？）就本案而言，指的是「絞線」發生「
      電弧燒熔」的情形，意思是指配線損壞，或是電器產品發
      生的火災也統稱為電氣因素，剛剛提到的「絞線」不是電
      器的電線，是建築物的配線；（問：你剛剛說現場的「絞
      線」有無可能是延長線的線？）這不是延長線；（問：【
      提示警卷鑑定書照片80】消防人員頭頂上方是否為小閣樓
      ？)消防人員前方（即照片右邊）那是冷凍櫃1，照片左邊
      是閣樓的樓梯，我無法判斷現場所看到燒過的紙張，是原
      本就放在該處，或是放在閣樓之後才因起火掉下來；（問
      ：【提示本院易字卷第21至56頁並告以要旨】宜蘭市公所
      稱每年都會定期檢查兩次，是否可以透過檢查就發現電線
      損壞而有預防效果？）不一定，也有可能在期間發生損壞
      ，例如老鼠咬或其他外力破壞等語。足認本件火災係因「
      絞線」（建築物之配線）發生「電弧燒熔」所致，並非電
      器之電線或延長線發生「電弧燒熔」之情形，且建築物配
      線損壞之因素眾多，或因電線本身有受損、摺痕、老舊，
      或老鼠啃咬，抑或裝潢等外力破壞均有可能，即與檢察官
      起訴所指稱本案係因被告使用冰箱之電器用品之電源線發
      生「電弧燒熔」而致生火災乙節全然不符；再參以發生「
      電弧燒熔」之建築物配線，如前所述，因電線損壞之因素
      繁多，實無得僅憑外觀而察覺，亦無從經由定期檢查即可
      避免，遑論被告僅係租用該處作為販售生鮮食品之一般商
      家，自難苛責被告得以發現或事先預見該建物之配線損壞
      而致生「電弧燒熔」之情形。至起火處附近雖有發現未燒
      完之紙張等易燃物，然依證人前揭證詞，上開物品亦有可
      能係火災發生後，自起火處上方閣樓所掉落，而起火處本
      身並非有設置瓦斯爐或火爐等危險源，縱被告在該處置放
      紙張等物品，亦難認有何疏失之處。從而，本案失火原因
      縱得以認定係因建築物配線損壞致「電弧燒熔」所生，然
      就上開建築物配線損壞之具體原因為何？以及是否係因被
      告之疏失所引起？檢察官均未能提出積極證據以佐渠說，
      況綜合證人翁樸彬之證述及鑑定報告，均無得推認本案係
      因被告所使用冰箱之電源線受「電弧燒熔」而致生火災，
      實難認定被告就本件火災有何疏失可言。
四、綜上所述，本案依檢察官所舉之證據，均不足以使本院形成
    被告確有為前揭失火燒燬現未有人所在之他人所有建築物、
    以及失火燒燬住宅、建築物及供公眾運輸之交通工具以外之
    物等犯行之確信心證，而仍有合理之懷疑存在，是既不能證
    明被告犯罪，揆諸前開規定及說明，自應為被告無罪之諭知
    ，以昭審慎。
據上論斷，應依刑事訴訟法第301條第1項，判決如主文。
本案經檢察官張鳳清聲請簡易判決處刑，檢察官張學翰到庭執行
職務。
中　　華　　民　　國　　111 　年　　5 　　月　　18　　日
                    刑事第五庭  法  官  程明慧
以上正本證明與原本無異。
如不服本判決應於收受送達後20日內向本院提出上訴書狀，並應
敘述具體理由。
                                書記官  高雪琴
中　　華　　民　　國　　111 　年　　5 　　月　　19　　日